臺灣臺中地方法院刑事判決　　　　　　　　　　　　　　九十三年度訴字第七三號
　　公　訴　人　臺灣臺中地方法院檢察署檢察官
　　被　　　告　甲○○
　　選任辯護人　陳浩華律師
右列被告因偽造文書案件，經檢察官提起公訴（九十二年度偵字第三九○一號），本
院判決如左：
    主  文
甲○○連續行使偽造私文書，足以生損害於他人，處有期徒刑參月，如易科罰金，以
參佰元折算壹日。附表所示之物品，均沒收。
    事  實
一、甲○○與乙○○原為夫妻關係，因甲○○懷疑乙○○有婚外情，竟基於行使偽造
    私文書之概括犯意，先於民國（下同）九十年九月二十四日前某日，委由不知情
    之刻印店人員偽刻「乙○○」之印章一顆後，於九十年九月二十四日，持前開印
    章、及乙○○所有之國民身分證，前往位在臺中市○區○○路二二九巷十一號之
    中華電信股份有限公司臺灣中區電信分公司北臺中營運處，偽以乙○○之委託人
    之名義，於具有私文書性質之行動電話業務申請書之委託書受託人欄內（應載於
    委託人簽章欄內，然甲○○誤載於受託人簽章欄內）偽簽乙○○之署名，並於原
    用戶簽章欄上蓋用前開所偽造乙○○印章，而偽造印文一枚後，再持該偽造完成
    之行動電話業務申請書，向不知情之中華電信股份有限公司人員行使，申請將乙
    ○○所有之電話號碼0000－000000號行動電話門號予以停用，足生損
    害於中華電信股份有限公司及乙○○本人。甲○○復承前揭概括之犯意，於九十
    年十月二日、同年月五日，分別至上址中華電信股份有限公司臺灣中區電信分公
    司北臺中營運處，連續偽以乙○○之委託人之名義，於附表編號二、三所示，具
    有私文書性質之中華電信北臺中營運處服務中心列印明細申請表之委託書委託人
    欄、受託人姓名欄內，各偽簽乙○○之署名一枚後，再持該等偽造完成之列印明
    細申請表，向不知情之中華電信股份有限公司人員行使，申請列印乙○○以其名
    義所申請之電話號碼00000000號室內電話，於九十年一至六月、九十年
    九月間之通話明細，足生損害於中華電信股份有限公司及乙○○本人。
二、案經乙○○訴由臺灣臺中地方法院檢察署檢察官偵查起訴。
    理  由
一、訊據被告甲○○固坦承：於上揭時、地，向中華電信股份有限公司申請停用告訴
    人乙○○所有之電話號碼0000－000000號行動電話門號，及列印告訴
    人以其名義所申請之電話號碼00000000號室內電話於九十年一至六月、
    九十年九月間之通話明細乙節，惟矢口否認有何偽造文書之犯行，辯稱：伊並未
    偽刻告訴人印章，印章是告訴人交給伊，因為伊向告訴人表示要查詢室內電話費
    用，所以告訴人就叫伊自己去查，另告訴人說其所使用的行動電話遺失，伊因擔
    心遭人盜用，所以才去將該行動電話門號停用，均經過告訴人事先同意，所以伊
    才去申請列印電話通話明細及停用行動電話門號云云。然查：
（一）被告確於前開時、地，向中華電信股份有限公司申請停用告訴人所有之電話號
      碼0000－000000號行動電話門號，及列印告訴人以其名義所申請之
      電話號碼00000000號室內電話，於九十年一至六月、九十年九月間之
      通話明細乙節，業據被告坦認不諱，核與告訴人所指述之情節相符，且有行動
      電話業務申請書影本乙紙、中華電信北臺中營運處服務中心列印明細申請書二
      紙在卷可佐，足見被告上揭自白確與事實相符。
（二）被告矢口否認有何偽造文書之犯行，並以前開言詞置辯，惟查：(1)告訴人乙○
      ○於本院審理時指稱：其先前所使用之行動電話遭被告拿走，然行動電話每月
      會有基本通話費寄來給其，但其發現基本通話費用沒有寄來，其覺得奇怪，所
      以去中華電信股份有限公司詢問，中華電信股份有限公司的人員告訴其所使用
      的行動電話門號已被停用。之後被告曾拿著室內電話通話紀錄向其炫耀，說其
      有婚外情，所以才知道被告曾去申請通話費用明細，該明細上有通聯紀錄。被
      告去申請停用其行動電話的印章是偽刻的，其亦未曾要求被告去調閱室內電話
      通話明細（見本院九十三年三月二十三日審理筆錄）等語明確；(2)再被告於本
      院審理時自承：告訴人以其名義所申請之電話號碼00000000號室內電
      話，家中約使用了十餘年，十幾年來從未申請過通話明細，之前每月的電話費
      用約二、三百元，因為電話費變成每月六、七百元，所以伊才去查查看通話明
      細，每月六、七百元也是正常的通話費用。伊約在九十年八月時，懷疑告訴人
      有外遇，通話費用較高及懷疑告訴人有婚外情，是伊申請電話通話明細之原因
      ，伊認為電話費用變高，是因告訴人打電話給朱月英，伊要查查看電話到底打
      給誰（見本院九十三年三月二十三日審理筆錄）等語，復參以被告前因懷疑告
      訴人與訴外人朱月英有婚外情，曾於九十年八月間，多次打電話至告訴人任職
      之臺中市僑孝國小，於不特定人接聽電話，或向不特定之鄰居指摘告訴人與訴
      外人朱月英正在交往及有婚外情不正常之關係乙事，而經訴外人朱月英提起妨
      害名譽自訴，經本院於九十二年一月二十三日以九十一年度自字第七八八號判
      決判處拘役四十日，經臺灣高等法院臺中分院以九十二年度上易字第七○八號
      駁回上訴確定，有本院九十一年度自字第七八八號刑事判決、臺灣高等法院被
      告全國前案紀錄表各乙份附卷可參，足見被告前於九十年八月間，即已懷疑告
      訴人與朱月英之關係。況依被告前揭所承，每月電話費用六、七百元，亦屬正
      常之通話費用，顯見被告之所以申請列印上揭室內電話明細，主要目的應係查
      明告訴人是否有以家中電話與訴外人朱月英聯絡，而有何不正常關係。(3)雖辯
      護人以：被告申請電話通話明細，對告訴人並未造成任何不利益，且係夫妻間
      對於生活一般事務互為代理之權限，被告簽署告訴人之姓名，係屬代理之意，
      並無偽造文書之意，並認告訴人曾在被告所申請之室內電話通話明細單內記載
      「請你能請她（他）們調出通聯紀錄的內容聽，才能滿足你知的權利，以便日
      後處理的一些依據」等語，係告訴人鼓勵被告查證之意云云。惟查，告訴人與
      被告二人雖於九十年間仍有婚姻關係，然告訴人與被告各自有個人的隱私權，
      未經他人同意或授權即申請他人通話紀錄，足以影響他人個人之隱私權，自非
      夫妻日常生活一般事務互為代理之範圍。再者，告訴人雖曾在被告所申請之室
      內電話通話明細單內記載上開字句，然時間係在被告未經告訴人同意，申請列
      印該等電話通話明細後，才交予告訴人觀覽，告訴人於觀覽後再為上述文字之
      記載，縱該等文字或有何鼓勵被告之意，惟並無足為被告所涉偽造文書犯行有
      利之認定。是綜上所述，被告前開所辯，尚難採信。本件事證明確，被告犯行
      洵堪認定，應予依法論科。
二、被告甲○○未經告訴人乙○○之同意或授權，偽以告訴人之名義，偽造「乙○○
    」簽名、及偽刻「乙○○」之印章，並予以蓋用，而偽造具有私文書性質之行動
    電話業務申請書、中華電信北臺中營運處服務中心列印明細申請表，並持之向中
    華電信股份有限公司之承辦人員行使，主張停用上開行動電話、及列印室內電話
    之通話明細事宜，足以生損害於告訴人及中華電信股份有限公司，是核被告所為
    ，係犯刑法第二百十六條、第二百十條之行使偽造私文書罪。被告利用不知情之
    刻印店人員偽刻「乙○○」之印章一顆，為間接正犯。被告於偽造「乙○○」之
    印章後，復在附表編號二所示之行動電話業務申請書原用戶簽章欄內蓋用前開「
    乙○○」印章而產生「乙○○」之印文一枚，及委託書受託人欄內偽造「乙○○
    」署押一枚，其偽造「乙○○」印章及偽造署押之行為；及被告在附表編號三、
    四所示之中華電信北臺中營運處服務中心列印明細申請表各偽造「乙○○」署押
    一枚，其偽造「乙○○」署押之行為，均係偽造私文書之階段行為，蓋用在前開
    偽造私文書上之「乙○○」偽造印文，則屬於該紙私文書之一部，應包括於偽造
    私文書之行為之內。又被告偽造該等私文書後即持以行使，偽造之低度行為，為
    行使之高度行為所吸收，均不另論罪，僅論以行使偽造私文書罪。又被告所為數
    行使偽造私文書行為，時間緊接，所犯罪名相同，顯係基於概括之犯意為之，為
    連續犯，爰依刑法第五十六條之規定以一罪論，並加重其刑。爰審酌被告犯罪之
    動機，係因懷疑告訴人有婚外情，為查證告訴人是否有婚外情及避免告訴人再與
    訴外人朱月英聯絡，致為本件犯行，其犯罪之手段尚屬平和，且所生之危害非鉅
    ，惟其犯後仍飾詞卸責，顯無悔意等一切情狀，量處如主文所示之刑，並諭知易
    科罰金之折算標準，以資懲儆。
三、末按偽造之印章、印文或署押，不問屬於犯人與否，沒收之。刑法第二百十九條
    定有明文。查：
（一）被告委託不知情之刻印店人員所刻製之「乙○○」印章一顆，係偽造之印章，
      雖未扣案，然無證據證明該顆印章確已滅失，應依刑法第二百十九條規定，宣
      告沒收。
（二）又被告以告訴人乙○○名義而偽造如附表編號二所示之行動電話業務申請書、
      如附表編號三、四所示之中華電信北臺中營運處服務中心列印明細申請表各乙
      紙，固為被告因偽造文書犯行而得之物，但已因向中華電信股份有限公司提出
      申請辦理行動電話停用及列印通話明細，而由該公司收受附於檔案卷中，非屬
      被告所有，惟上開如附表編號二所示之行動電話業務申請書原用戶簽章欄內「
      乙○○」之印文一枚，及委託書受託人欄內「乙○○」署押一枚、如附表編號
      三所示之中華電信北臺中營運處服務中心列印明細申請表委託書委託人簽章欄
      內「乙○○」署押、如附表編號四所示之中華電信北臺中營運處服務中心列印
      明細申請表委託書受託人姓名欄內「乙○○」署押各一枚，仍應依同法第二百
      十九規定，沒收之。
據上論斷，應依刑事訴訟法第二百九十九條第一項前段，刑法第五十六條、第二百十
六條、第二百十條、第四十一條第一項前段、第二百十九條，罰金罰鍰提高標準條例
第一條前段、第二條，判決如主文。
中      華      民      國    九十三    年      四      月      六      日
                                    臺灣臺中地方法院刑事第五庭
                                        審判長法  官  梁  堯  銘
                                              法  官  林  慧  英
                                              法  官  劉  麗  瑛
右正本證明與原本無異。
如不服本判決，應於判決送達後十日內向本院提出上訴狀，上訴於臺灣高等法院臺中
分院( 須附繕本 )。
                                              書記官
中      華      民      國    九十三    年      四      月      六      日
【附表】
一、偽造「乙○○」之印章一顆
二、聯單號碼：Ｍ９０ＴＣＮＳＡ０３０９４號，申請日期：九十年九月二十四日，
    行動電話業務申請書，原用戶簽章欄內「乙○○」之印文一枚，及委託書受託人
    欄內「乙○○」署押一枚
三、中華電信北臺中營運處服務中心列印明細申請表，電話號碼00000000號
    ，申請日期九十年十月二日，委託書委託人簽章欄內「乙○○」署押一枚
四、中華電信北臺中營運處服務中心列印明細申請表，電話號碼00000000號
    ，申請日期九十年十月十五日，委託書受託人姓名欄內「乙○○」署押一枚
右正本證明與原本無異。
如不服本判決，應於送達後十日內向本院提出上訴狀（須附繕本），上訴於臺灣高等
法院臺中分院。
                                        書記官
中      華      民      國      九十三      年    三    月    二十四    日
附錄論罪科刑法條
中華民國刑法第二百一十六條
行使第二百十條至第二百十五條之文書者，依偽造、變造文書或登載不實事項或使登
載不實事項之規定處斷。
中華民國刑法第二百一十條
偽造、變造私文書，足以生損害於公眾或他人者，處五年以下有期徒刑。
